臺灣高等法院刑事判決
110年度上易字第245號
上  訴  人  臺灣新竹地方檢察署檢察官
被      告  郭志鴻





            廖良騰




上列上訴人因被告等竊盜案件，不服臺灣新竹地方法院109年度
易字第729號，中華民國109年11月30日第一審判決（起訴案號：
臺灣新竹地方檢察署109年度偵字第2336號），提起上訴，本院
判決如下：
    主  文
原判決撤銷。
甲○○犯結夥三人以上侵入住宅竊盜罪，累犯，處有期徒刑捌月。
乙○○犯結夥三人以上侵入住宅竊盜罪，累犯，處有期徒刑柒月。
    犯罪事實
一、甲○○、乙○○皆曾因竊盜案件，經法院判處罪刑並執行完畢，
    詎不知悔改，甲○○竟夥同乙○○、温文成（現由臺灣新竹地方
    法院另案審理中）2人，基於結夥三人以上侵入住宅竊盜之
    犯意聯絡，於民國108年9月5日下午4時56分許前之某時許，
    分別搭乘車牌號碼0000-00號自用小貨車（下稱甲車；為羅
    金章所有之失竊車輛，另案偵辦中，甲○○涉嫌竊盜甲車部分
    ，經不起訴處分）、車牌號碼000-0000號自用小客車（下稱
    乙車，行為前尚以白色膠帶遮掩車牌；温文成之女温麗娟所
    有），一同前往由乙○○管領使用位於新竹縣○○鄉○○村○○○00
    號下方民宅，侵入該民宅，且由甲○○竊取該址之電視機1臺
    後即先行離去；乙○○、温文成則留在該址民宅內，於同日下
    午4時56分許，其2人竊取大型原木桌1張時，經該民宅鄰居
    徐春有聽聞異常聲響，徐春有遂徒步前往該民宅查看，發現
    乙○○、温文成正在搬運上開原木桌，乃大聲喝斥，乙○○、温
    文成聞聲見事跡敗露，旋即奔跑返回乙車，且搭乘乙車離開
    ，徐春有即通知乙○○，乙○○旋即報警處理；其後，乙○○、温
    文成見警車到場，擔心遭逮捕，乃棄車逃逸。而員警到場處
    理，見甲車停在該址民宅附近，並於該址民宅附近之產業道
    路上發現乙車；另經蒐證，於上開原木桌旁之地面查得存有
    甲○○DNA-STR型別之煙蒂，於千斤頂採得甲○○之指紋，於甲
    車內查得存有甲○○DNA-STR型別之衣物，於乙車內採得温文
    成之指紋及存有甲○○、乙○○、温文成DNA-STR型別之保特瓶
    ，且於乙車內扣得温文成使用之手機1支。嗣據甲○○到案後
    ，帶同員警前往位於新竹縣○○鎮○○路00號之鐵皮屋內取出上
    開電視機（業已由乙○○立據領回），方循線查獲上情。 
二、案經乙○○訴由新竹縣政府警察局竹東分局報請臺灣新竹地方
    檢察署檢察官偵查起訴。
    理  由
壹、證據能力：
    按被告以外之人於審判外之陳述，雖不符刑事訴訟法第159
    條之1至第159條之4之規定，而經當事人於審判程序同意作
    為證據，法院審酌該言詞陳述或書面陳述作成時之情況，認
    為適當者，亦得為證據。又當事人、代理人或辯護人於法院
    調查證據時，知有第159條第1項不得為證據之情形，而未於
    言詞辯論終結前聲明異議者，視為有前項之同意，同法第15
    9條之5亦有明定。查本件檢察官、被告甲○○、乙○○2人就本
    判決下列所引被告以外之人於審判外陳述之證據能力迄至言
    詞辯論終結，均未聲明異議（見本院卷188至193、231至235
    頁），本院審酌該些供述證據作成時，核無違法取證或其他
    瑕疵，認為以之作為本案之證據屬適當，自有證據能力。其
    餘資以認定被告2人犯罪事實之非供述證據，均查無違反法
    定程序取得之情形，依刑事訴訟法第158條之4反面規定，亦
    具證據能力。
貳、實體方面：
一、認定犯罪事實所憑之證據及理由：
    上開事實，業經被告甲○○、乙○○2人於原審及本院審理中均
    坦承不諱（見原審卷第121、127頁；本院卷第188、237頁）
    ；核與證人即告訴人乙○○、證人徐春有、證人即温文成之女
    温麗娟分別於警詢、偵查證述情節相符（見109年度偵字第2
    336號卷，下稱偵卷，卷一第58至61、62至64、72至75頁；
    卷二第234至237頁），並有新竹縣政府警察局竹東分局（搜
    索）扣押筆錄、扣押物品目錄表、贓物認領保管單、偵辦刑
    案照片6張（取贓現場）、甲車尋獲案刑案現場影像照片30
    張、現場照片42張、乙車照片18張，及內政部警政署刑事警
    察局108年10月14日刑生字第1080093377號、108年11月26日
    刑生字第1088000060號、108年10月31日刑紋字第108009374
    7號、108年12月2日刑生字第1088000055號、108年10月17日
    刑紋字第1088000396號鑑定書（見偵卷一第24至33、42至43
    、52至53-1、65、66至71、76至82、84至85頁；同署108年
    度他字第4422號卷第12至14頁）等在卷可稽。足徵被告2人
    前揭任意性自白與事實相符，本案事證明確，被告2人犯行
    應堪認定，應予依法論科。
二、論罪：
  ㈠被告甲○○、乙○○2人所為，均係犯刑法第321條第1項第1款、
    第4款之結夥3人以上侵入住宅竊盜罪。被告2人與共犯温文
    成間有犯意聯絡、行為分擔，應論以共同正犯。
　㈡按二以上徒刑之執行，除數罪併罰，在所裁定之執行刑尚未
    全部執行完畢以前，各罪之宣告刑均不發生執行完畢之問題
    外，似宜以核准開始假釋之時間為基準，限於原各得獨立執
    行之刑，均尚未執行期滿，始有依刑法79條之1第1 、2項規
    定，合併計算其最低應執行期間，同時合併計算其假釋後殘
    餘刑期之必要。倘假釋時，其中甲罪徒刑已執行期滿，則假
    釋之範圍應僅限於尚殘餘刑期之乙罪徒刑，其效力不及於甲
    罪徒刑。縱監獄將已執行期滿之甲罪徒刑與尚在執行之乙罪
    徒刑合併計算其假釋最低執行期間，亦不影響甲罪業已執行
    完畢之效力。上開放寬假釋應具備「最低執行期間」條件之
    權宜規定，應與累犯之規定，分別觀察與適用。併執行之徒
    刑，本係得各別獨立執行之刑，對刑法第47條累犯之規定，
    尚不得以前開規定另作例外之解釋，倘其中甲罪徒刑已執行
    期滿，縱因合併計算最低應執行期間而在乙罪徒刑執行中假
    釋者，於距甲罪徒刑期滿後之假釋期間再犯罪，即與累犯之
    構成要件相符，仍應以累犯論（最高法院103年度第1次刑事
    庭會議決議、103年度台非字第53號判決意旨參照）。經查
    ：
  ⒈被告甲○○前於104年間，因竊盜案件，經原審法院以105年度
    審易字第198號判決判處有期徒刑7月確定；因違反森林法案
    件，經同法院以105年度原訴字第12號判決判處有期徒刑1年
    2月，併科罰金新臺幣349000元確定；前揭2案，經同法院以
    105年度聲字第1187號裁定應執行有期徒刑1年7月確定，再
    於106年8月25日接續執行上開併科罰金易服勞役部分，於10
    7年11月21日假釋出監，所餘刑期付保護管束，迄108年1月2
    8日保護管束期滿，假釋未經撤銷，所餘刑期視為執行完畢
    等情，有本院被告前案紀錄表、在監在押全國紀錄表各1份
    存卷足憑。是其於前案有期徒刑執行完畢後5年內，故意再
    犯本案有期徒刑以上之罪，屬累犯；
  ⒉被告乙○○：⑴因竊盜案件，經原審法院以101年度審易字第409
    號判決判處有期徒刑8月確定；⑵因竊盜案件，經同法院以10
    1年度審易字第462號判決判處有期徒刑8月、4月（3罪），
    應執行有期徒刑1年8月確定；⑶因毒品案件，經同法院以101
    年度審訴字第355號判決判處有期徒刑7月、4月，應執行有
    期徒刑1年6月確定；⑷因贓物案件，經同法院以101年度審易
    字第704號判決判處有期徒刑3月確定；⑸因妨害自由案件，
    經本院以102年度上訴字第1031號判決判處有期徒刑8月確定
    ；⑹因槍砲案件，同法院以102年度訴字第41號判決判處有期
    徒刑1年4月確定；⑺因毒品案件。經同法院以101年度審訴字
    第688號判決判處有期徒刑8月（2罪）、5月（2罪），應執
    行有期徒刑1年11月確定。前述⑴至⑷部分，經同法院以103年
    度聲字第855號裁定應執行有期徒刑3年10月（執行期間自10
    1年10月1日至105年7月31日，下稱第一執行案）；⑸至⑺部分
    ，經本院以103年度聲字第2171號裁定應執行有期徒刑3年6
    月確定（執行期間自105年8月1日至108年10月5日，下稱第
    二執行案）。前揭第一、二執行案接續執行，於106年8月15
    日縮短刑期假釋出監並付保護管束，嗣經撤銷假釋，應執行
    殘刑有期徒刑2年27日，尚在執行中等情，亦有本院被告前
    案紀錄表1份存卷可參。而被告於第二執行案徒刑執行中假
    釋後，故意再犯本案，係距第一執行案徒刑期滿後假釋出監
    之期間再犯罪，揆諸上開說明，即與累犯之構成要件相符，
    仍應以累犯論；亦即上開第一、二執行案既經併同計算為原
    假釋刑期計算之基礎，且第一、二執行案係分別獨立執行、
    接續執行之關係，是被告於106年8月15日縮短刑期假釋出監
    之際，前開第一執行案所示案件之刑已執行完畢（即105年7
    月31日），是其於前案有期徒刑執行完畢後5年內，故意再
    犯本案有期徒刑以上之罪，屬累犯；
　⒊另審酌釋字第775號解釋意旨，參以被告2人前已多次因竊盜
    案件經法院判處罪刑，且執行完畢，竟未能記取教訓，再次
    為本件加重竊盜犯行，顯然忽視法律禁令，對刑罰反應力薄
    弱，有延長矯治期間之必要，故皆依刑法第47條第1項規定
    加重其刑。
  ㈢按刑法第59條規定之酌量減輕其刑，必須犯罪另有特殊之原
    因與環境，在客觀上足以引起一般同情，認為即使予以宣告
    法定最低度刑，猶嫌過重者，始有其適用。此所謂法定最低
    度刑，固包括法定最低本刑；惟遇有其他法定減輕之事由者
    ，則應係指適用其他法定減輕事由減輕其刑後之最低度刑而
    言。倘被告別有法定減輕事由者，應先適用法定減輕事由減
    輕其刑後，猶認其犯罪之情狀顯可憫恕，即使科以該減輕後
    之最低度刑仍嫌過重者，始得適用刑法第59條規定酌量減輕
    其刑（最高法院100年度台上字第744號判決意旨參照）。經
    查被告2人夥同共犯温文成，利用屋主不在之際，侵入上開
    住宅竊盜，所為嚴重破壞社會治安，且其2人正值青壯，非
    無謀生能力，前已因竊盜案件經法院判處罪刑執行完畢，卻
    仍不知悔改，不思以正途賺取所需，為圖不法所得，恣意為
    之，是從被告2人之經濟生活狀況、犯罪情狀、手段以觀，
    難認被告2人具有特殊原因及背景，在客觀上顯然足以引起
    一般同情，縱予宣告法定最低度刑猶嫌過重之情形，揆諸前
    開說明，並無援引刑法第59條規定酌減其刑之餘地。至於被
    告甲○○所稱有配合員警將贓物「電視機」返還告訴人之犯後
    態度一節，僅須於量刑時，依刑法第57條於法定刑度內予以
    審酌從輕量刑，即足以反應之，尚非犯罪另有特殊之原因與
    環境，在客觀上足以引起一般同情，足可憫恕之情況。
三、撤銷改判之理由：
　㈠原審以被告2人所犯事證明確，據以論罪科刑，固非無見。惟
    查：⒈被告乙○○於前案有期徒刑執行完畢後5年內，故意再犯
    本案有期徒刑以上之罪，係屬累犯，原審漏未審酌，即有違
    誤；⒉被告2人於本案並無援引刑法第59條適用之餘地，業如
    上述，原審適用該條款予以酌減其刑，亦有不當；檢察官據
    此提起上訴，為有理由。準此，原判決既有上開可議之處，
    自應由本院將原判決撤銷改判。
  ㈡爰以行為人之責任為基礎，審酌被告2人恣意竊取他人財物，
    顯然缺乏尊重他人財產權之觀念，且嚴重影響社會治安，所
    為應予非難；惟念及其2人犯後均坦認犯行之態度，參以被
    告2人參與犯罪之程度、犯罪動機、目的、手段，及被告甲○
    ○配合員警繳回贓物，由告訴人領回，暨被告甲○○國中肄業
    之智識程度、擔任工人之勉持、有未成年子女家庭經濟狀況
    ，被告乙○○國中畢業之智識程度、擔任工人之勉持家庭經濟
    狀況等一切情狀，分別量處如主文第2、3項所示之刑，以示
    懲警。
　㈢末按犯罪所得已實際合法發還被害人者，不予宣告沒收或追
    徵，刑法第38條之1第5項定有明文。而被告2人之竊盜犯罪
    所得即「電視機1臺」，業經告訴人立據領回，有前述贓物
    認領保管單附卷可證（見偵卷一第65頁），是依上開規定，
    不予宣告沒收、追徵。
據上論斷，應依刑事訴訟法第369條第1項前段、第364條、第299
條第1項前段，刑法第321條第1項第1款、第4款、第28條、第47
條第1項，判決如主文。
本案經檢察官陳子維提起公訴，檢察官孫立婷提起上訴，檢察官
壽勤偉到庭執行職務。
中　　華　　民　　國　　110 　年　　4 　　月　　29　　日
                  刑事第十一庭  審判長法　官  周煙平
                                      法　官  吳炳桂
                                      法　官  陳俞伶
以上正本證明與原本無異。
不得上訴。
                                      書記官  朱家麒
中　　華　　民　　國　　110 　年　　4 　　月　　30　　日
附錄：本案論罪科刑法條全文
中華民國刑法第321條
犯前條第一項、第二項之罪而有下列情形之一者，處6月以上5年
以下有期徒刑，得併科50萬元以下罰金：
一、侵入住宅或有人居住之建築物、船艦或隱匿其內而犯之。
二、毀越門窗、牆垣或其他安全設備而犯之。
三、攜帶兇器而犯之。
四、結夥三人以上而犯之。
五、乘火災、水災或其他災害之際而犯之。
六、在車站、港埠、航空站或其他供水、陸、空公眾運輸之舟、
    車、航空
    機內而犯之。
前項之未遂犯罰之。